臺灣臺北地方法院刑事判決　　　　　　　96年度易字第1722號
公　訴　人　臺灣臺北地方法院檢察署檢察官
被　　　告　乙○○
上列被告因詐欺案件，經檢察官提起公訴（九十六年度偵字第
一０五三六號），本院判決如下：
    主  文
乙○○無罪。
    理  由
一、公訴意旨略以：被告乙○○明知將其所有之帳戶提供予不特
    定第三人使用，將使該帳戶成為詐騙集團存取詐騙款項之用
    ，竟基於縱使他人持其所請領之金融機構帳戶作為存提詐欺
    財物之用亦不違背其本意之不確定犯意，於民國九十六年四
    月間某日，將其所開設第一銀行新店分行第0000000
    0000號帳戶，以不詳之對價，提供予不詳之詐欺集團成
    員供存提詐欺所得使用。嗣於同年四月十八日上午九時四十
    五分許，某詐欺集團成員基於為自己不法所有之意圖，撥打
    臺北市○○區○○路甲○○家中之電話，詐稱其為綽號「黑
    龍」之黑道兄弟，因為正在跑路，需錢花用，要求甲○○匯
    款新臺幣（下同）十萬元到被告前開帳戶，甲○○因而陷於
    錯誤，於同日中午十二時許，前往臺北市北投區○○○路○
    段一二一號之致遠郵局，但因發覺有異，僅以吉昌公司名義
    匯款一元到被告前開帳戶並報警處理，因認被告涉犯刑法第
    三十條、第三百三十九條第一項之幫助詐欺罪嫌等語。
二、按犯罪事實應依證據認定之，無證據不得認定其犯罪事實；
    又不能證明被告犯罪者，應諭知無罪之判決，刑事訴訟法第
    一百五十四條第二項、第三百零一條第一項分別定有明文。
    次按刑事訴訟法上所謂認定犯罪事實之證據，係指足以認定
    被告確有犯罪行為之積極證據而言，該項證據自須適合於被
    告犯罪事實之認定，始得採為斷罪資料。且認定不利於被告
    之事實，須依積極證據，苟積極證據不足為不利於被告事實
    之認定時，即應為有利於被告之認定，更不必有何有利之證
    據。如未能發現相當證據，或證據不足以證明，自不能以推
    測或擬制之方法，以為裁判之基礎。又刑事訴訟上證明之資
    料，無論其為直接或間接證據，均須達於通常一般之人均不
    致有所懷疑，而得確信其為真實之程度，始得據為有罪之認
    定，若其關於被告是否犯罪之證明未能達此程度，而有合理
    性懷疑之存在，致使無從形成有罪之確信，即不得遽為不利
    被告之認定，此分別有最高法院二十九年上字第三一０五號
    、三十年上字第八一六號、四十年臺上字第八六號、七十六
    年臺上字第四九八六號判例可資參照。
三、檢察官認被告涉犯上開犯行，係以：被告自承第一銀行新店
    分行上開帳戶為其所開立，且其辯解不符常情，並以告訴人
    之指訴、被告前開帳戶往來明細表等，為其依據。訊據被告
    堅決否認犯行，辯稱：並未出售帳戶，係前往網咖消費後，
    存摺與提款卡放在網咖店內忘記帶走而遺失等語。
四、經查：
  (一)上開第一銀行新店分行第00000000000號帳戶，
    係被告於七十三年間自行申辦等情，為被告所自承（偵卷第
    五頁），且有該帳戶開戶資料在卷可憑（偵卷第十六、十七
    頁），堪予採認。而告訴人甲○○於九十六年四月十八日九
    時四十五分許，接獲詐欺集團成員電話，佯稱正在跑路，要
    求匯款十萬元，告訴人乃匯款一元至被告上開帳戶等情，並
    據告訴人警詢中指訴明確（偵卷第八頁），且有郵政跨行匯
    款申請書、第一銀行顧客帳戶資料查詢單附卷可稽（偵卷第
    九、十八頁），亦堪認定。檢察官指被告涉犯上開罪嫌，固
    非全然無憑。
  (二)然查，被告既否認曾交付上開帳戶存摺、提款卡、密碼予他
    人使用，且本院遍查全卷，並無積極證據足認被告曾出於己
    意而提供上開帳戶予他人利用，公訴人指被告將該帳戶存摺
    、提款卡及密碼，提供予不詳之詐騙集團成員等情，已難認
    為有據。
  (三)被告辯稱：因為忘記提款卡密碼，而前往銀行更改密碼，申
    請變更密碼後，將密碼寫在紙條放在存摺內，之後將存摺等
    物放在網咖桌上忘記帶走而遺失，因帳戶內沒有錢，心想沒
    有損失，故未去辦理掛失等情，衡情並非全無可能，難認與
    常情有違。況被告不負自證無罪之義務，卷內既乏積極證據
    證明被告確有將上開帳戶交付他人使用，自不得僅因被告所
    辯與常情不符，而為不利被告之事實認定。
  (四)至於檢察官起訴書記載被告上開帳戶有多筆來歷不明之交易
    往來，均一經存入即遭提領一空等情，固有上揭顧客帳戶資
    料查詢單可憑，惟稽之該查詢單上各筆存、提款項，均發生
    於九十六年四月十七日、十八日，係在被告自陳存摺、提款
    卡遺失日期（同月十二日）之後，是該帳戶異常存提款項之
    情形，亦不足以據為不利被告之認定，附此敘明。
  (五)此外，本院復查無其他卷存事證足認被告涉犯公訴人所指上
    開罪嫌，不能證明被告犯罪，應諭知被告無罪之判決。
五、併辦部分：臺灣臺北地方法院檢察署九十六年度偵字第一０
    四八九號併辦意旨略以：被告明知將其所有之帳戶提供予不
    特定之第三人使用，將使該帳戶成為詐騙集團存取詐騙款項
    之用，竟仍基於縱使他人持其所請領之金融機構帳戶作為存
    提詐欺財物之用亦不違背其本意之不確定犯意，於九十六年
    四月間某日，將其在第一商業銀行新店分行所開立之000
    00000000號帳戶，以不詳之對價，提供予不詳之詐
    欺集團成員供存提詐欺所得款項使用。嗣於同年四月十八日
    十時許，上開詐欺集團成員基於為自己不法所有之意圖，撥
    打林淑玲家中之電話，詐稱其為黑道兄弟，因為正在跑路，
    需錢花用，要求林淑玲匯款支應，林淑玲因而陷於錯誤，乃
    於同日十一時三十分許，前往址設彰化縣溪湖鎮之第一銀行
    溪湖分行匯款二萬元至乙○○前開帳戶內，嗣林淑玲發覺有
    異，乃報警查獲上情，因認被告涉犯刑法第三十條、第三百
    三十九條第一項之幫助詐欺罪嫌等語。經查：本案起訴部分
    既經諭知無罪如前，則併辦部分難認與起訴部分有裁判上一
    罪關係，應退回檢察官另為適法處理。
據上論斷，應依刑事訴訟法第三百零一條第一項前段，判決如主
文。
本案經檢察官簡逸薇到庭執行職務
中　　華　　民　　國　九十六　年　 十 　月　 三十一 　日
　　　　　　　　　刑事第五庭  審判長法　官　黃程暉
                                    法  官  賴秀蘭
                                    法  官  高偉文
以上正本證明與原本無異。
如不服本判決，應於判決送達後十日內向本院提出上訴狀（應抄
附繕本）。告訴人或被害人如對於本判決不服者，應具備理由請
求檢察官上訴，其上訴期間之計算係以檢察官收受判決正本之日
期為準。
　　　　　　　　　　　　　　　    　書記官　張華瓊
中　　華　　民　　國　九十六　年　 十 　月　 三十一 　日
